臺灣新北地方法院刑事判決
111年度金訴字第564號
公  訴  人  臺灣新北地方檢察署檢察官
被      告  易柏鈞




選任辯護人  蔡文彬律師
            林明賢律師
上列被告因洗錢防制法等案件，經檢察官提起公訴（110年度偵
字第28717號），被告為有罪之陳述，經本院合議庭裁定由受命
法官獨任進行簡式審判程序，判決如下：
    主  文
易柏鈞共同犯洗錢防制法第十四條第一項之洗錢罪，處有期徒刑
陸月，併科罰金新臺幣壹萬元，罰金如易服勞役，以新臺幣壹仟
元折算壹日。
    事實及理由
一、本案犯罪事實及證據，除犯罪事實欄第1行至第5行，更正為
    「易柏鈞於民國110年1月間某日時起，加入真實姓名年籍不
    詳、微信暱稱「Nick」之成年男子所屬詐欺集團，以收款金
    額2%之報酬，擔任俗稱「收水」之角色，負責向提款「車手
    」收取贓款再層轉詐欺集團上游，並與該集團成年成員共同
    基於為自己不法所有之意圖，基於詐欺取財、隱匿詐欺取財
    犯罪所得去向、所在之洗錢犯意聯絡，先由機房端詐騙集團
    成員與附表所示之人聯絡，...」，及證據部分補充「被告
    易柏鈞於本院準備程序及審理時之供述」外，餘均引用如附
    件檢察官起訴書之記載。
二、論罪科刑：
  ㈠論罪：
　　核被告所為，係違反洗錢防制法第14條第1項之一般洗錢罪
    、刑法第339條第1項之詐欺取財罪。被告與「Nick」所屬詐
    欺集團成員間，有犯意聯絡及行為分擔，應論以共同正犯。
    被告為本件犯行，係基於一個犯意決定，而犯上開2罪名，
    為想像競合犯，應依刑法第55條從一重處斷。至公訴意旨認
    被告所為，係犯刑法第339條之4第1項第2款之三人以上共同
    詐欺取財罪嫌，然觀諸卷內事證，僅可證明被告為本件詐欺
    犯行之「收水」，實際接觸者僅有共犯李佳玲1人，是本件
    尚無從據以認定被告主觀上知悉該詐欺集團所屬成員是否有
    3人以上，是被告此部分犯行，尚不符合刑法第339條之4第1
    項第2款「三人以上共同犯之」之加重要件，併此敘明。　
　㈡科刑：
　　⒈被告於警詢、偵訊，本院準備程序及審理時就本案犯行均
      坦承不諱，自應依洗錢防制法第16條第2項規定，減輕其
      刑。
　　⒉爰以行為人責任為基礎，審酌被告正值青壯，不思以正當
      途徑賺取所需，竟貪圖報酬，自甘為他人所利用，加入詐
      欺集團，無視政府一再宣示掃蕩詐欺集團決心，侵害他人
      之財產法益，嚴重破壞社會秩序，同時增加檢警查緝及被
      害人求償之困難，所為實有不該；兼衡其在本案犯罪中所
      扮演之角色及參與犯罪之程度、詐取款項金額；並考量被
      告素行，有臺灣高等法院被告前案紀錄表1份在卷可查；
      另斟酌被告犯後始終坦承犯行、業已與告訴人陳盈琪達成
      和解，並已賠償告訴人（見本院卷第77頁至第79頁之刑事
      陳述意見狀暨所檢附和解契約）之犯後態度，及其於該詐
      欺集團內之分工，較諸實際策畫佈局、分配任務、施用詐
      術之核心份子而言，僅居於聽從指示、代替涉險之次要性
      角色，兼衡被告之犯罪動機、目的、手段、各次犯行所生
      損害，及被告自述之智識程度及家庭經濟狀況等一切情狀
      （見本院卷第58頁），量處如主文所示之刑及諭知罰金易
      服勞役之折算標準。
三、沒收：
　　被告於警詢時供稱：薪資報酬是當日收取金額的2~3%，「Ni
    ck」會跟伊說伊薪資多少錢，伊就從收取的款項內扣除後，
    再將剩餘的款項放進置物箱內等語（見偵卷第7頁），是基
    於罪疑唯輕之法理，本院認被告為本件犯行之報酬，應為收
    取金額之2%，而本件告訴人遭詐騙匯入之金額為新臺幣（下
    同）99,987元，「車手」李佳玲提款之金額為6萬元，有卷
    附李佳玲詐欺車手犯罪時地一覽表、提款車手監視器華面、
    郵局帳號00000000000000號帳戶之交易明細表各1份（見偵
    卷第24頁至第26頁）在卷可憑，是認本件被告之犯罪所得應
    為1,200元（計算式6萬*2%)，本應依刑法第38條之1第1項前
    段、第3項規定宣告沒收之，於全部或一部不能沒收或不宜
    執行沒收時，追徵其價額。惟考量被告已與告訴人達成和解
    ，並賠償告訴人所受損害，已足剝奪其犯罪所得，如在本案
    另沒收被告前揭犯罪所得，將使其承受過度之不利益，顯屬
    過苛，爰依刑法第38條之2第2項規定，不予宣告沒收、追徵
    被告上揭犯罪所得，併此敘明。　
據上論斷，應依刑事訴訟法第273條之1第1項、第299條第1項前
段（僅記載程序法條），判決如主文。
本案經檢察官莊勝博提起公訴，檢察官秦嘉瑋到庭執行職務。
中　　華　　民　　國　　111 　年　　8 　　月　　25　　日
                  刑事第十二庭  法  官  鄭淳予
上列正本證明與原本無異。
如不服本判決，應於判決送達後20日內敘明上訴理由，向本院提
出上訴狀（應附繕本），上訴於臺灣高等法院。其未敘述上訴理
由者，應於上訴期間屆滿後20日內向本院補提理由書「切勿逕送
上級法院」。
                                書記官  方信琇
中　　華　　民　　國　　111 　年　　8 　　月　　25　　日
附錄本案論罪科刑法條全文：
附錄論罪科刑法條：
中華民國刑法第339條之4
犯第三百三十九條詐欺罪而有下列情形之一者，處一年以上七年
以下有期徒刑，得併科一百萬元以下罰金：
一、冒用政府機關或公務員名義犯之。
二、三人以上共同犯之。
三、以廣播電視、電子通訊、網際網路或其他媒體等傳播工具，
    對公眾散布而犯之。
前項之未遂犯罰之。
附  件　
臺灣新北地方檢察署檢察官起訴書
                                    110年度偵字第28717號
    被　　　告　易柏鈞　男　21歲（民國00年0月00日生）
　　　　　　　　　　　　住臺北市○○區○○○路000巷00號
　　　　　　　　　　　　居臺北市○○區○○路0段000號6樓
　　　　　　　　　　　　國民身分證統一編號：Z000000000號
    選任辯護人  林明賢律師(已解除委任)
                蔡文彬律師(已解除委任)
上列被告因詐欺等案件，已經偵查終結，認應提起公訴，茲將犯
罪事實及證據並所犯法條分敘如下：
　　　　犯罪事實
一、易柏鈞於民國110年1月間某日起，加入真實姓名年籍不詳，微
    信暱稱「Nick」之人所屬之3人以上詐騙集團，擔任俗稱收
    水之取款工作，嗣渠等即共同意圖為自己不法之所有，基於
    三人以上詐欺取財與掩飾、隱匿詐欺取財犯罪所得本質及去
    向之洗錢犯意聯絡，先由機房端詐騙集團成員與附表所示之
    人聯絡，並以附表所示之詐術，致附表所示之人陷於錯誤，
    於附表所示匯款時間，將附表所示金額匯入詐欺集團成員指
    示之附表所示帳戶內，由該詐騙集團之提款車手李佳玲(另
    案偵結)依指示於附表所示地點提領被害人遭詐騙之款項，
    得手後易柏鈞即依「Nick」之指示在新北市板橋區府中路永
    豐銀行附近向李佳玲收取上開款項，並將該款項置於臺北市
    西門町萬年大樓某置物櫃，以此方式轉交給上開集團其他不
    詳成員。
二、案經陳盈琪訴由新北市政府警察局板橋分局報告偵辦。
　　　　證據並所犯法條
一、證據清單及待證事實：
編號 證據名稱 待證事實 1 被告易柏鈞於警詢、偵查中之供述及自白 坦承上揭犯罪事實。 2 證人即另案被告李佳玲於警詢之證述 其提領附表所示款項後交付與被告之事實。 3 證人即告訴人陳盈琪於警詢之證述 其遭詐騙集團詐騙之事實。 4 警方調閱附表所示自動櫃員機地點監視器畫面、附表所示帳戶之交易明細 證明附表所示告訴人匯款後遭證人李佳玲提款之事實。 
二、核被告所為，係犯刑法第339條之4第1項第2款三人以上共同
    犯詐欺取財及違反洗錢防制法第14條第1項之一般洗錢等罪
    嫌。被告與李佳玲、「Nick」等人及所屬詐騙集團其他不詳
    成員間，有犯意聯絡及行為分擔，請論以共同正犯。被告所犯
    上開2罪名，係以一行為觸犯數罪名，為想像競合犯，依刑
    法第55條之規定，各從一重論以刑法第339條之4第1項第2款
    之三人以上共同詐欺取財罪。
三、依刑事訴訟法第251條第1項提起公訴。
　　此　致
臺灣新北地方法院
中　　華　　民　　國　 111　　年　　2 　　月　　13　　日
　　　　　　　　　　　        檢  察  官  莊勝博
本件正本證明與原本無異
中　　華　　民　　國　 111　　年　　3 　　月　　14　　日
　　　　　　　　　　　        書  記  官  賴姵宜
附錄本案所犯法條全文
中華民國刑法第339條之4
犯第 339 條詐欺罪而有下列情形之一者，處 1 年以上 7 年以
下有期徒刑，得併科 1 百萬元以下罰金：
一、冒用政府機關或公務員名義犯之。
二、三人以上共同犯之。
三、以廣播電視、電子通訊、網際網路或其他媒體等傳播工具，
    對公眾散布而犯之。
前項之未遂犯罰之。

洗錢防制法第14條
有第二條各款所列洗錢行為者，處 7 年以下有期徒刑，併科新
臺幣 5 百萬元以下罰金。
前項之未遂犯罰之。
前二項情形，不得科以超過其特定犯罪所定最重本刑之刑。

附表：
編號 告訴人 （被害人） 詐騙集團詐騙時間及方式、告訴人遭詐騙金額（新臺幣） 匯入帳戶 李佳玲提領詐騙款項時間及地點 1 陳盈琪 詐騙集團成員於110年1月28日18時38分撥打電話予告訴人，佯稱告訴人先前網路購物設定有誤，需依指示匯款云云，致告訴人陷於錯誤，於同日19時18分匯入9萬9987元右列中華郵政銀行帳戶。 中華郵政帳號00000000000000號帳戶 李佳玲於110年1月28日19時27分許，在新北市○○區○○路00號站前郵局自動櫃員機持左列中華郵政帳戶提款卡提領計6萬元。